臺灣基隆地方法院基隆簡易庭民事判決　九十二年度基簡字第七六○號
　　原　　　告　基隆市政府
　　法定代理人　乙○○
　　訴訟代理人　甲○○
　　被　　　告　丙○○
　　訴訟代理人　丁○○
右當事人間請求土地使用補償金事件，本院於民國九十三年二月二十五日言詞辯論終
結，判決如下：
    主    文
被告應給付原告新臺幣壹拾肆萬貳仟伍佰肆拾元，及自民國九十二年十月十四日起至
清償日止，按年息百分之五計算之利息。
原告其餘之訴駁回。
訴訟費用新臺幣肆仟柒佰零壹元由被告負擔百分之三十三即新臺幣一千五百五十二元
，餘由原告負擔。
本判決原告勝訴部分得假執行。
    事實及理由要領
一、按訴狀送達後，原告不得將原訴變更或追加他訴，但擴張或減縮應受判決事項之
    聲明者，不在此限，民事訴訟法第二百五十五條第一項第三款定有明文。本件原
    告原起訴主張被告應給付新臺幣（下同）四十六萬六千七百六十七元及自支付命
    令送達翌日起至清償日止，按年息百分之五計算之利息。嗣於本院審理時變更聲
    明為被告應給付原告四十二萬七千一百零六元及上開遲延利息，核屬應受判決事
    項聲明之減縮，於法並無不合，應先敘明。
二、原告起訴主張：緣原告前因進行基隆市旭川河之整建，於河川上加蓋後，乃以基
    隆市所有之基隆市○○區○○段一小段一五四、二小段一九六、三小段四六等地
    號土地，與臺灣土地開發信託投資股份有限公司合建，而於民國六十七年十一月
    二十四日興建完成「親民」、「至善」與「明德」等三棟大樓，惟基地下仍作排
    水溝使用。前開大樓興建完成後，其中一百七十二戶配售予原拆遷戶，其餘二百
    一十六戶則進行標售。原告並於六十八年三月二十一日以「六八基府財產字第一
    四五一○號」配售函之說明二及投標須知第十八條明訂承購人應於房屋買賣成立
    當日起租用市有基地繳納租金，然大多數之配、標售戶於承購房屋後均未依上開
    函示及標售須知與被告訂立租約及繳納租金。迄至七十二年間，因部分配售戶一
    再陳情請求減收租金，經基隆市議會協調後，原告考量配售戶因配合拆遷作業而
    負擔困難，乃於七十二年九月二十九日以「七二基府財產字第五五四六八號」函
    同意配售戶減收五年租金；至於標售戶陳情比照配售戶減收租金部分，則分別以
    七十二年十一月八日「七二基府財產字第六一七二九號」函及七十三年一月二十
    七日「七三基府財產字第○一一七八號」函駁回其請求。嗣後因配售戶再度陳情
    ，原告乃於七十四年二日七日以「七四基府財產字第○七○八七號」函同意自承
    購房屋生效日起算減收租金八年；復經協調，再以七十四年六月二十四日「七四
    基府財產字第三三四○一號」函同意配售戶自配購房屋生效日起算減收租金九年
    。故依前述協調過程，配售戶部分減租九年之期限應至七十七年四月期滿。因配
    、標售戶復又陳情希望免繳租金，原告為減輕地上物所有人之負擔，乃於七十九
    年十一月二十一日以「七九基府財產字第七六○七九號」函，同意照公有基地租
    金標準減半收取租金，並依各戶之地上房屋建物產權登記面積，以一樓負擔百分
    三十，二、三、四樓各負擔百分之二十，附屬公共設施面積部分，則由一、二、
    三、四樓各負擔百分之二十之方式計算租金及土地使用補償金（以上各層租金持
    分綜計後之短差額，則平均分擔減收）。惟迄今仍有多數之地上物所有權人未與
    被告訂立書面租約及繳納租金或土地使用補償金。查坐落上開基隆市○○區○○
    段二小段一九六地號土地上之門牌號碼：基隆市○○區○○路一○○之三號建物
    （下稱系爭房屋）係被告所購有，被告為配售戶，原告於上開配售函之說明二業
    已明確表示：「承購人應於買賣成立當日起，負擔承購標的物之稅捐及分攤本大
    樓管理費用，並依規定租用市有基地繳納租金」，但兩造未簽訂書面租賃契約，
    被告自屬無權占有，原告得請求被告返還相當租金之利益。系爭房屋依建物登記
    謄本所示，面積合計為八○．三○平方公尺，依上開「七九基府財產字第七六○
    七九號」函示減半徵收及各樓層負擔方式計算，按歷年租金率計算，被告共應給
    付原告四十二萬七千一百零六元及自支付命令送達翌日起至清償日止，按年息百
    分之五計算之利息。
三、被告則以：依租金短期消滅時效之規定，原告僅得請求最近五年之租金，願意認
    諾如附表所示自八十七年七月一日起至九十二年六月三十日止之該段期間依原告
    所計算之五年租金等語，資為辯解。
四、按當事人於言詞辯論時為訴訟標的之捨棄或認諾者，應本於其捨棄或認諾為該當
    事人敗訴之判決，民事訴訟法第三百八十四條定有明文。茲被告業已認諾原告起
    訴主張如附表所示自八十七年七月一日起至九十二年六月三十日止之租金計十四
    萬二千五百四十元之事實，依法自應本於被告認諾而為其敗訴之判決。
五、又利息、紅利、租金、贍養費、退職金及其他一年或不及一年之定期給付債權，
    其各期給付請求權，因五年間不行使而消滅，民法第一百二十六條定有明文。凡
    無法律上之原因而獲得相當於租金之利益，致他人受損害時，如該他人之返還利
    益請求權，已逾租金短期消滅時效之期間，對於相當於已罹消滅時效之租金之利
    益，即不得依不當得利之法則，請求返還，此為我國終審機關向來所持之見解。
    本件原告係依無權占有、不當得利之法律關係請求被告返還相當於租金之利益，
    既經被告為認諾範圍以外之時效抗辯，則原告就其提出八十七年七月一日以前之
    租金債權請求權，自因已逾五年而告消滅，原告此部分之請求，尚無可採。
六、依上開函文所定之年租金計算標準係：承租面積Ｘ當期公告地價Ｘ年租金率5%Ｘ
    50%（河溝地打對折）Ｘ樓層分攤比率（本件為20%）。從而，原告主張被告應給
    付如附表所示自八十七年七月一日起至九十二年六月三十日止計五年期間之租金
    計十四萬二千五百四十元及自支付命令送達翌日即九十二年十月十四日起至清償
    日止，按年息百分之五計算之利息，為有理由，逾此範圍之主張，因請求權已告
    消滅，自應予以駁回。
七、復按就民事訴訟法第四百二十七條第一項至第四項訴訟適用簡易程序所為被告敗
    訴之判決，法院應依職權宣告假執行，九十二年九月一日施行之民事訴訟法第三
    百八十九條第一項第三款定有明文。本件係民事訴訟法第四百二十七條第一項所
    定之標的金（價）額五十萬元以下之財產權訴訟，自應就原告勝訴部分依職權宣
    告假執行。
八、本件訴訟費用為四千七百零一元（扣除原告聲明減縮部分），由被告負擔百分之
    三十三即一千五百五十二元，其餘三千一百四十九元由原告負擔。
中　　　華　　　民　　　國　　九十三　　年　　　三　　　月　　　十　　　日
~B臺灣基隆地方法院基隆簡易庭
~B　　法　　　官　楊皓清
右正本證明與原本無異。
對於本件判決如有不服，應於收受送達後二十日內向本院提出上訴書狀，上訴於本院
合議庭，並按他造當事人之人數附具繕本。
中　　　華　　　民　　　國　　九十三　　年　　　三　　　月　　　十　　　日
~B　　法院書記官　郭廷耀
附表
